【裁判字號】    98,交聲,4090
【裁判日期】    981123
【裁判案由】    聲明異議
【裁判全文】
臺灣臺中地方法院交通事件裁定        98年度交聲字第4090號
原處分機關  交通部公路總局臺中區監理所
受處分人    甲○○
即異議人
上列受處分人即異議人因違反道路交通管理處罰條例案件，對於
交通部公路總局臺中區監理所民國98年7 月28日所為之處分( 中
監違字60-TA0000000號裁決書) 聲明異議，本院裁定如下：
    主    文
異議駁回。
    理  由
一、原處分意旨略以：受處分人即異議人甲○○（下稱受處分人
    ）所有車牌號碼OC-1177 號自用小客車，於民國98年7 月6
    日11時21分許，在臺九線395K三和路段處，因有「限速70公
    里、經測速時速82公里，超速12公里」之違規，為臺東縣警
    察局交通警察隊依違反道路交通管理處罰條例第40條逕行舉
    發，受處分人不服舉發，於期限內逕行向原舉發單位申訴，
    經舉發單函覆後仍表示不服，本所遂於於98年7 月28日，依
    道路交通管理處罰條例第40條之規定，以中監違字第裁60-T
    A0000000號裁決書，裁處受處分人罰鍰新臺幣（下同）1,60
    0 元，並記駕駛人違規點數1 點等語。
二、聲明異議意旨略以：為何測速照相是南下、北上都可以測速
    ，而不是只有順向車道？本人質疑此測速照相儀器所測出的
    數據是否正確無誤、是否有公信力，合乎國家標準？本人質
    疑逆向測速，已經造成個人隱私及乘客隱私問題。臺東縣交
    通隊並無法正確回答本人提出之質疑，故聲明異議等語。
三、按汽車駕駛人，行車速度超過規定之最高時速，或低於規定
    之最低時速者，處新台幣1,200 元以上2,400 元以下罰鍰；
    行車速度應依標誌或標線之規定；汽車駕駛人有第40條情形
    者，除依原條款處罰鍰外，並予記違規點數1 點，道路交通
    管理處罰條例第40條第1 項、第63條第1 項第1 款及道路交
    通安全規則第93條第1 項與違反道路交通管理事件統一裁罰
    標準表分別定有明文。又按汽車駕駛人之行為，有其他違規
    行為經以科學儀器取得證據資料之情形，當場不能或不宜攔
    截製單舉發者，得對汽車所有人逕行舉發處罰，道路交通管
    理處罰條例第7 條之2 第1 項第6 款及違反道路交通管理事
    件統一裁罰標準表亦定有明文。
四、經查：
(一)、受處分人駕駛車牌號碼OC-1177 號自用小客車於前揭時間、
    地點，因有「限速70公里、經測速時速78公里，超速12公里
    」之違規，為臺東縣警察局逕行舉發等情，有臺東縣警察局
    東警交字第TA0000000 號舉發違反道路交通管理事件通知單
    、違規採證照片各1 份在卷可稽。
(二)、受處分人雖以上開情詞置辯，惟查：受處分人於上開時、地
    超速行駛之違規事實，係經固定式雷達測速照相機所測得，
    乃以科學儀器取得之證據資料，依法本有證據能力，足資證
    明受處分人超速行駛之違規情事。復據臺東縣警察局98年7
    月24日東警交字第0980005584號函覆以：「…經查：（一）
    本局於違規地點（臺九線395K—三和路段）南下車道路旁測
    速照相桿內，裝置有『雷達』自動測速照相儀器，舉證該處
    雙向（南下、北上）車道車輛超速等違規行為。（二）依採
    證照片所示：旨揭車輛以時速82公里/ 小時，行駛於違規地
    點北上（高雄往臺東方向）車道測速處事實明確，有照片右
    上角儀器自動顯示數據可佐，數據認定說明如下：1 、數據
    F000＋082 ＝082 表示—北上車道車輛行車速度為82公里/
    小時。（註：倘數據顯示A***＋*** ＝*** 表示南下車道車
    輛行速。2 、數據000000000000表示—違規時間為98年7 月
    6 日11時21分29秒。
(三)、台端質疑『超速為何不是紅色廂型車』，依採證照片所示：
    該車號不詳之紅色廂型車雖同攝於照片內，惟該車係南下（
    臺東往高雄方向）車道車輛，顯非本案違規車輛。（四）台
    端質疑『逆向測速是否違法』，依『道路交通管理處罰條例
    』第7 條之2 第1 項第7 款規定，倘屬當場不能或不宜攔截
    製單舉發者，經依科學儀器取得證據資料證明其違規事實，
    得逕行舉發，本案係依上開儀器所顯示之事實證據，據實舉
    發並無違法」等語明確，有該函在卷可參，且本案執法所使
    用雷射測速儀，係經我國經濟部標準檢驗局檢定合格後，核
    發雷射測速儀檢定合格證書（檢定日期：97年11月20日、有
    效期限：98年11月30日、檢定合格單號：JOGA0000000A, JO
    GA0000000B），此有原舉發機關上開函檢附之經濟部標準檢
    驗局雷射測速儀檢定合格證書一紙在卷可稽，則該雷達測速
    儀在本件舉發時尚在檢定合格期間，足見本件警方係以精準
    之科學儀器測速舉發，其準確性應屬無疑，是受處分人於前
    揭時、地超速違規之事實應堪認定。
(四)、又受處分人質疑「逆向測速」之適法性，然有關道路交通管
    理之自動測速照相儀器之設置，乃行政機關依其職權所為之
    行政處分，其或有未當，惟除該行政處分有重大明顯之瑕疵
    或其他違法情形外，尚非本院所得任意否定。是行政機關於
    違規地點（臺九線395K三和路段處）南下車道路旁測速照相
    桿內，裝置有『雷達』自動測速照相儀器，舉證該處雙向（
    南下、北上）車道車輛超速等違規行為，自屬行政機關依其
    職權所為之行政處分，並無不當，是尚不得執「逆向測速」
    為本件免責事由。從而，原處分機關據以援引上開規定，裁
    處罰鍰新台幣1,600 元，並記駕駛人違規點數1 點，逾期則
    依裁決書處罰主文規定處罰，並無不當，本件異議為無理由
    ，應予駁回。
五、據上論斷，應依道路交通管理處罰條例第87條第2 項、道路
    交通案件處理辦法第19條，裁定如主文。
中    華    民    國    98    年    11    月    23    日
                  交通法庭      法  官  楊萬益
上正本證明與原本無異。
如不服本裁定，應於送達後五日內，向本院提出抗告狀。
                                書記官  譚系媛
中    華    民    國    98    年    11    月    23    日


司法院資訊處製作；財團法人民間司法改革基金會備份。
